【裁判字號】    99,訴,822
【裁判日期】    991230
【裁判案由】    違反槍砲彈藥刀械管制條例
【裁判全文】
臺灣桃園地方法院刑事判決               99年度訴字第822號
公  訴  人  臺灣桃園地方法院檢察署檢察官
被      告  蔡永裕
指定辯護人  公設辯護人陳瑞明
上列被告因違反槍砲彈藥刀械管制條例案件，經檢察官提起公訴
（99年度偵字第12840號），本院判決如下：
    主  文
蔡永裕未經許可，持有空氣槍，處有期徒刑壹年柒月，併科罰金
新臺幣參萬元，罰金如易服勞役，以新臺幣壹仟元折算壹日。緩
刑肆年，緩刑期內付保護管束，並應向指定之政府機關、政府機
構、行政法人、社區或其他符合公益目的之機構或團體，提供壹
佰貳拾小時之義務勞務。扣案之具有殺傷力之空氣槍壹枝（含供
槍枝使用之彈匣壹個，槍枝管制編號：桃警鑑00000000
00號）、鋼珠壹瓶及二氧化碳鋼瓶參瓶均沒收。
    事  實
一、蔡永裕明知具有殺傷力之空氣槍係為槍砲彈藥刀械管制條例
    所公告列管之槍枝，非經中央主管機關許可不得持有，竟基
    於非法持有具殺傷力空氣槍之犯意，於民國99年3 月28日某
    時，以新臺幣（下同）4,000 元之代價，在臺北縣土城市○
    ○路○ 段23號旁之貨櫃屋內，向真實姓名、年籍不詳之成年
    人購入具有殺傷力之空氣槍1 枝（含供槍枝使用之彈匣1 個
    ，槍枝管制編號：桃警鑑0000000000號）、鋼珠1 瓶、二氧
    化碳鋼瓶3瓶，隨即藏放在其所有之車牌號碼EB-1759號自用
    小客車內，而持有前開可發射金屬具有殺傷力之空氣槍，嗣
    於99年4月24日凌晨0時30分許，蔡永裕駕駛前開車輛行經桃
    園縣桃園市○○路435 號前為警欄檢盤查，當場扣得前開空
    氣槍1枝（含供槍枝使用之彈匣1個）、鋼珠1 瓶及二氧化碳
    鋼瓶3瓶，而查悉上情。
二、案經桃園縣政府警察局桃園分局報請臺灣桃園地方法院檢察
    署檢察官偵查起訴。
    理  由
一、證據能力部分：
(一)、按刑事訴訟法第156條第1項之規定，被告之自白非出於強暴
    、脅迫、利誘、詐欺、疲勞訊問、違法羈押或其他不正之方
    法，且與事實相符者，得為證據。查本件被告蔡永裕、辯護
    人於準備程序、審判期日對於公訴檢察官提出被告之警詢、
    檢察官訊問筆錄（見臺灣桃園地方法院檢察署99年度偵字第
    12840號卷第8-12、37-38頁）之證據能力均不爭執，復查無
    明顯事證足認檢察官及警察機關於製作該等筆錄時，有對被
    告施以法律所禁止之不正方法等情事，應認該審判外之自白
    具有任意性，而認有證據能力。
(二)、次按鑑定之經過及其結果，應命鑑定人以言詞或書面報告；
    法院或檢察官得囑託醫院、學校或其他相當之機關、團體為
    鑑定，或審查他人之鑑定，並準用前開規定，刑事訴訟法第
    206條第1項、第208條第1項前段定有明文。經查，桃園縣政
    府警察局99年7 月19日桃警鑑字第0990021813號槍彈鑑定書
    （同上偵卷第43-45 頁），屬檢察官指揮司法警察所囑託之
    鑑定機關，並為該機關執行槍彈鑑定公務所出具之書面鑑定
    報告，依據刑事訴訟法第159條之立法理由及同法第206條規
    定，自得為證據；且被告及辯護人就此部分證據能力亦無爭
    執，迄至本件辯論終結時，復未聲明異議，核該鑑定書與檢
    察官主張之犯罪事實有關聯性，是可認前開槍彈鑑定書具有
    證據能力。
(三)、扣案之空氣槍1 支（含供槍枝使用之彈匣1 個，槍枝管制編
    號：桃警鑑0000000000號）、鋼珠彈1瓶、二氧化碳鋼瓶3瓶
    ，均非屬供述證據而無傳聞法則之適用，且與本案具有關聯
    性，而上開物證經偵辦員警依法定程序合法搜索扣得，當有
    證據能力。
二、訊據被告對於在上揭時、地持有該空氣槍之犯行坦承不諱，
    復有扣案之空氣槍1枝（含供槍枝使用之彈匣1個，槍枝管制
    編號：桃警鑑0000000000號）、鋼珠1瓶、二氧化碳鋼瓶3個
    可資佐證。而扣案之前開空氣槍經送鑑定，認係氣體動力式
    槍枝，以裝置小型二氧化碳鋼瓶作為發射動力，可發射直徑
    約4.4mm之金屬彈丸，經以扣案之鋼珠彈丸（直徑約為4.4mm
    ）測試3次，其中鋼珠彈丸最大發射速度為135公尺/ 秒，計
    算其動能為3.19焦耳，換算其單位面積動能為20.98焦耳/平
    方公分，而依據司法院秘書長81年6月11日秘台廳(二)字第069
    85號函，殺傷力的標準為在最具威力之適當距離，以彈丸可
    穿入人體皮肉層之動能為基準；且依日本科學警察之研究結
    果，彈丸單位面積動能達20焦耳/ 平方公分，則足以穿入人
    體皮肉層，依我國內政部刑事警察局對活豬作射擊測試結果
    ，彈丸單位面積動能達24焦耳/ 平方公分，則足以穿入豬隻
    皮肉層，而美國軍醫總署定義，彈丸撞擊動能達58呎磅（約
    為78.6焦耳），則足以使人喪失戰鬥能力，有內政部警政署
    刑事警察局99年7 月19日刑鑑字第0990021813號鑑驗書1 份
    在卷可稽（同上偵卷第43- 45頁），是被告持有之空氣槍具
    有殺傷力，至堪認定。被告之自白與事實相符，事證已甚明
    確，犯行堪以認定，應依法論科。
三、核被告所為，係犯槍砲彈藥刀械管制條例第8條第4項之持有
    空氣槍罪。又被告未經許可持有槍枝之行為固無足取，然審
    酌其係以收藏為持有本件空氣槍之動機，且其所持有之時間
    非長，尚未造成實害，又就空氣槍動力較弱之特色而言，持
    有空氣槍所具有之潛在危險性，顯較持有可發射金屬或子彈
    具有殺傷力之槍枝輕微，亦即對他人生命、身體、自由、財
    產等法益之危險性較低，而被告因一時失慮致肇犯行，犯後
    又能坦承犯行，深具悔意，而其所犯之未經許可持有空氣槍
    罪，法定本刑為3年以上10年以下有期徒刑，併科700萬元以
    下罰金，與其犯罪情節相較，實屬情輕法重，客觀上足以引
    起一般同情，顯有堪資憫恕之處，本院認縱處以法定最低刑
    度猶嫌過重，爰依刑法第59條之規定，減輕其刑。爰審酌被
    告未經許可持有具有殺傷力之空氣槍之行為，具有威脅社會
    治安之危險性，惟念被告無不良素行，亦無犯罪紀錄，其未
    有持槍另行其他暴力犯罪或重大犯行，其惡性尚輕，所持有
    空氣槍之數量僅有1 枝，並衡量被告犯後坦承犯行，態度良
    好，表示悔悟之態度等一切情狀，量處如主文所示之刑，並
    就併科罰金部分依刑法第42條第3 項之規定，諭知易服勞役
    折算標準，以資懲儆。又被告未曾因故意犯罪而受有期徒刑
    以上刑之宣告，有臺灣高等法院被告前案紀錄表1 份在卷可
    按，因一時短於思慮，致觸犯本案犯行，經此偵查、審判之
    教訓，當知所警惕，而無再犯之虞，本院認為前開對其宣告
    之刑，以暫不執行為適當，爰依刑法第74條第1項第1款之規
    定，諭知緩刑4年，併依同條第2項第5 款之規定，命其向指
    定之政府機關、政府機構、行政法人、社區或其他符合公益
    目的之機構或團體，提供120 小時之義務勞務，以啟自新。
    末被告受緩刑宣告因需執行刑法第74條第2項第5款所定之事
    項，爰併依同法第93條第1項第2款之規定，諭知於緩刑期間
    付保護管束。
四、末查，扣案之空氣槍1枝（含供槍枝使用之彈匣1個，槍枝管
    制編號：桃警鑑0000000000號），經鑑定結果具有殺傷力，
    係槍砲彈藥刀械管制條例第4條第1項第1 款所管制之槍枝，
    屬違禁物，又扣案之二氧化碳鋼瓶3 瓶均係供該槍枝發射動
    力所用，屬該槍枝之配件，為其構造之一部分並非單獨使用
    ，應認亦屬違禁物（最高法院81年度臺上字第2121號判決參
    照），自均應依刑法第38條第1項第1款之規定宣告沒收。另
    扣案之鋼珠1 罐雖非違禁物，惟屬前開空氣槍需適用之鋼珠
    彈丸以供擊發之用，否則無從對人體產生實害結果，亦屬供
    犯本罪所用之物，且係被告所有，業據其於本院審理時坦白
    承認，應併依刑法第38條第1項第2款規定宣告沒收。
據上論斷，應依刑事訴訟法第299條第1項前段，槍砲彈藥刀械管
制條例第8條第4項，刑法第11條前段、刑法第59條、第74條第 1
項第1款、第2項第5款、第42條第3項前段、第93條第1項第2款、
第38條第1項第1款、第2款，判決如主文。
本案經檢察官蔡正傑到庭執行職務。
中    華    民    國    99    年    12    月    30    日
            刑事第四庭  審判長法  官  張淑華
                              法  官  張宇葭
                              法  官  林維斌
以上正本證明與原本無異。
如不服本判決應於收受判決後10日內向本院提出上訴書狀，並應
敘述具體理由。其未敘述上訴理由者，應於上訴期間屆滿後20日
內向本院補提理由書( 均須按他造當事人之人數附繕本) 「切勿
逕送上級法院」。
                              書記官  鄭嘉惠
中    華    民    國    99    年    12    月    30    日

司法院資訊處製作；財團法人民間司法改革基金會備份。
